【裁判字號】    97,監,33
【裁判日期】    970328
【裁判案由】    選定未成年人監護人
【裁判全文】
臺灣桃園地方法院民事裁定                97年度監字第33號
聲  請  人  乙○○
相  對  人  甲○○
上列當事人間聲請選定未成年人監護人事件，本院裁定如下：
    主    文
聲請駁回。
聲請費用由聲請人負擔。
    理    由
一、本件聲請意旨略以：未成年人丙○○（女，民國○年○月○
    日生）之生父已經過世，其母即相對人失聯，其祖母則無工
    作能力，其外祖父亦已死亡，外祖母又無聯絡，均不能行使
    、負擔對丙○○之權利義務，又無民法第1094條第1 項各款
    規定之法定監護人，聲請人為未成年人丙○○之伯父，為利
    害關係人，基於丙○○之最佳利益考量，爰依民法第1094條
    第2 項規定，聲請選定聲請人擔任丙○○之監護人等語。
二、按父母均不能行使、負擔對於未成年子女之權利義務，或父
    母死亡而無遺囑指定監護人時，依下列順序定其監護人：一
    、與未成年人同居之祖父母。二、與未成年人同居之兄姊。
    三、不與未成年人同居之祖父母。未能依前項之順序定其監
    護人，或為未成年子女之最佳利益，法院得依未成年子女、
    檢察官、當地社會福利主管機關或其他利害關係人之聲請，
    就其三親等內旁系血親尊親屬、社會福利主管機關、社會福
    利機構或其他適當之人選定或改定為監護人，並得指定監護
    之方法。民法第1094條第1 項、第2 項分別定有明文。是未
    成年人如與其祖父母同居，實際上並受其同居之祖父母扶養
    ，此時與該未成年人同居之祖父母即當然為該未成年人之第
    一順序法定監護人，自無聲請法院指定由其擔任監護人之必
    要。必未能依上開順序定其監護人，或為未成年子女之最佳
    利益，始得依同條第2 項規定，聲請法院選定或改定監護人
    。
三、經查未成年人丙○○之生父丁○○及祖父均已死亡，其母即
    相對人則無能力行使、負擔對於丙○○之權利及義務，丙○
    ○目前與聲請人及丙○○之祖母戊○共同居住，並由聲請人
    及戊○共同扶養、照顧等情，業據聲請人提出戶籍謄本2件
    為證，且經相對人自承屬實，核與證人戊○到庭證述：其與
    丙○○同住，丙○○晚上都與其同睡，但主要照顧者還是聲
    請人及聲請人配偶等語；及證人丙○○陳證：其父在其小學
    4 年級時過世後，其即與伯父（即聲請人）、伯母（即聲請
    人配偶）及祖母（即戊○）同住，其母（即相對人）則僅有
    見過面，但主要照顧者為伯父、伯母及祖母，其不願意由其
    母照顧，比較喜歡和伯父、伯母及祖母同住等語相符，堪認
    丙○○之生父母丁○○及相對人事實上確實均不能行使或負
    擔對於丙○○之權利義務，固堪信聲請人此部分之主張為真
    實。然戊○既為與丙○○同居之祖母，參照前段說明，除戊
    ○或其他民法第1094條第1 項各款規定各順序之人無法或不
    適於擔任丙○○之監護人外，尚不得逕依該條第2 項規定聲
    請法院另行指定丙○○之監護人。而戊○事實上既能照顧、
    扶養丙○○，有如前述，戊○並於本院調查時當庭表示其有
    能力且願意監護丙○○等語（見本院97年3 月19日訊問筆錄
    ），則戊○依前開法律規定，當然為丙○○之法定監護人，
    是本案尚無依民法第1094條第2 項規定另行聲請法院選任丙
    ○○監護人之必要，從而聲請人聲請選任伊為丙○○之監護
    人，與法律規定不符，應予駁回。
四、依非訟事件法第21條第1 項前段規定，裁定如主文。
中    華    民    國    97    年    3     月    28    日
                  家事法庭法  官  林雯娟
以上正本係照原本作成。
如對本裁定抗告須於裁定送達後10日內向本院提出抗告狀，並應
繳納抗告費新台幣1,000 元。
中    華    民    國    97    年    3     月    28    日
                          書記官  楊慧伶

司法院資訊處製作；財團法人民間司法改革基金會備份。
